【裁判字號】    97,消債更,27
【裁判日期】    970806
【裁判案由】    更生事件
【裁判全文】
臺灣新竹地方法院民事裁定            97年度消債更字第27號
聲  請  人  甲○○
                        之1
上列當事人因消費者債務清理事件聲請更生，本院裁定如下：
    主  文
聲請駁回。
聲請費用由聲請人負擔。
    理  由
一、按聲請更生或清算不合程式或不備其他要件者，法院應以裁
    定駁回之，但其情形可以補正者，法院應定期間先命補正，
    消費者債務清理條例（下稱本條例）第8條定有明文。又債
    務人與金融機構協商成立者，不得聲請更生或清算，但因不
    可歸責於己之事由，致履行顯有重大困難者，不在此限；本
    條例施行前，債務人依金融主管機關協調成立之中華民國銀
    行公會會員辦理消費金融案件無擔保債務協商機制與金融機
    構成立之協商，準用前項之規定，復為本條例第151條第5項
    、第6項所明定。
二、本件債務人聲請更生意旨略以：伊有不能清償債務情事，前
    向債權金融機構請求共同協商債務清償方案，於民國95年10
    月24日協商成立並約定每月償還新台幣（下同）24,443元，
    惟伊收入雖約28,000元，除清償該債務外，尚須負擔扶養父
    母之責，無力負擔龐大金額，僅能以舉債或向親友借貸以維
    持生活，實不足供伊維持基本生活開銷，故無力繼續履行原
    協商條件而毀諾，顯因非可歸責於己之事由致履行有重大困
    難，應得聲請更生云云。
三、經查：
（一）按債務人與金融機構協商成立者，除非因不可歸責於己之
      事由，致履行顯有重大困難，否則不得聲請更生或清算，
      本條例第151條第5項規定意旨甚明。是債務清償方案成立
      後，固由債務人按其條件履行，惟需於其後發生情事變更
      ，在清償期間收入或收益不如預期，致該方案履行困難甚
      或履行不能，因不可歸責於己，始能依本條例第151條第5
      項但書之規定聲請更生或清算。此項規定旨在避免債務人
      任意毀棄已成立之協商，濫用更生或清算之裁判上債務清
      理程序，蓋以債務清償方案係經當事人行使程序選擇權所
      為之債務清理契約，債務人自應受該成立之協議所拘束。
      查本件債務人曾於95年10月24日與金融機構成立協商，依
      僅繳納協商款項1期即毀諾（詳卷內相對人台新國際商業
      銀行股份有限公司97年6月24日函），是本件應先探究債
      務人之毀諾，是否符合本條例第151條第5項但書「因不可
      歸責於己之事由，致履行顯有重大困難」之規定，而得聲
      請更生。
（二）依本院依職權調閱聲請人勞工保險被保險人投保資料表、
      財政部台北市國稅局綜合所得稅各類所得資料清單可知，
      債務人自95年11月間起即任職於世界先進積體電路股份有
      限公司，收入穩定。另依債務人96年度綜合所得稅各類所
      得清單 (聲證六)可知，其96年度之全年所得為535,808元
      ，平均每月收入約有44,651元。97年1月薪資113,008元 (
      含年終獎金)、97年2月薪資45,581元、97年3月薪資42,
      303元(聲證五)，月平均收入66,964元。
（三）債務人主張其個人生活基本開銷每月為15,000元（每月房
      租9000元及其他費用），扶養父母每月5000元 (每人
      2500元)，惟本條例之立法目的，係為使不幸陷入經濟困
      境之人得以清理債務、重建生活，並在清理過程中能保有
      符合人性尊嚴之最低基本生活，而非維持債務人過去慣常
      之寬逸生活，是於評估履行原協商方案是否顯有重大困難
      時，並非由債務人任意主張其基本生活費用之數額，否則
      將造成揮霍無度致難以履行原協商方案者，反而更容易進
      入更生程序之歧異現象，是本件債務人之每月生活費用，
      仍應以行政院主計處公告之97年度台灣省平均每人每月最
      低生活費用（以每年家庭收支調查，計算出平均每人每月
      消費支出之百分之60作為最低生活費）9820元為基準為宜
      。是以債務人之96年平均月收入44,651元計算，扣除其之
      最低生活費用及扶養費支出共14,820元（9,820+5,000）
      ，尚餘29,831元，顯足以支付每月依原協商方案應繳納之
      款項24,443元，縱如債務人主張每月必要支出為15,000元
      ，加上扶父母之費用5,000元，合計亦為20,000元，其月
      收入扣除該支出，尚有24651元，亦足以支付每月依原協
      商方案應繳納之款項，是以，依債務人於95年12月毀諾後
      之資力狀況，顯非不能依原協商條件繼續履行。
四、綜上，本件債務人既無不可歸責之事由，依原協商條件履行
    亦非顯有重大困難，應屬聲請更生之要件不備，且又無從補
    正，依首揭條文之意旨，自應駁回其更生之聲請，爰裁定如
    主文。
中    華    民    國    97    年    8     月    6     日
              民事第一庭    法      官  王銘勇
上為正本係照原本作成。
如不服本裁定，應於裁定送達後10日內，以書狀向本院提出抗告
，並繳納抗告費新臺幣1千元。
中    華    民    國    97    年    8     月    6     日
                            書  記  官  曾秀貞


司法院資訊處製作；財團法人民間司法改革基金會備份。
